【裁判字號】    89,訴,1880
【裁判日期】    900120
【裁判案由】    業務過失致死
【裁判全文】
臺灣高雄地方法院刑事判決                        八十九年度訴字第一八八號
    公  訴  人  臺灣高雄地方法院檢察署檢察官
    被      告  甲○○
右列被告因業務過失致死案件，經檢察官提起公訴（八十七年度偵字第一一五二八號
），本院判決如左：
    主  文
甲○○從事業務之人，因業務上之過失致人於死，處有期徒刑捌月。
    事  實
一、甲○○係育群機械工程有限公司（以下簡稱育群公司）派於正熊機械有限公司（
    以下簡稱正熊公司）位於高雄縣大寮鄉大發工業區○○街十六號內工作場所之旗
    管管排組立冷作技術員，緣正熊公司將鍋爐旗管管排之製作、焊接工程，以供料
    方式交由育群公司承製，施工地點於正熊公司廠內，雙方並立有承攬書，甲○○
    負責操作起重機並將已焊接完成管排加以組裝樹立，並以鐵絲捆綁穩固待品檢人
    員前往檢查，為從事業務之人員。民國八十七年一月十三日十六時三十分許，在
    前述大發工業區正熊公司廠內，甲○○本應注意除已樹立之管排下方需以角鋼固
    定外，管排上方尚需以鐵絲加以捆綁固定，或為其他之安全措施，且在未以鐵絲
    捆綁固定管排前，並應設立警告標示，禁止他人進入，且依當時作業情況，並無
    不能注意之情事，竟疏未注意，未將當時已由其組裝樹立完畢，而等待正熊公司
    品保中心派員實施品管檢查之六片管排以鐵絲捆綁穩固，亦未設立警告標示；斯
    時正熊公司品保中心副理楊榮宗即與同屬正熊公司品質檢查員丁○○至該處，趨
    前蹲身在管排附近從事旗管、母管間焊道檢查工作，置放之管排因未置妥又未以
    鐵絲捆綁以致向下滑動，遂使工作架上管排連同工作架一齊向北面方向倒塌，此
    時，正蹲身在工作架北面從事焊道檢查之楊榮忠、丁○○走避不及，為倒塌之管
    排壓及，致使丁○○受有骨盤裂傷之傷害（此部分未據丁○○提出告訴），楊榮
    忠則因而受有頭部挫裂傷、顱內出血，送醫後不治死亡。
二、案經楊榮忠之配偶戊○○訴請臺灣高雄地方法院檢察署檢察官偵查起訴。
    理  由
一、訊據被告甲○○對於其於右開時、地在正熊公司位於高雄縣大寮鄉大發工業區○
    ○街十六號之廠房負責操作起重機並將已焊接完成之管排加以組裝，待品檢人員
    前往檢查之工作，該處並未設置任何警示標誌，而於八十七年一月十三日十六時
    三十分許，因其承作之管排倒塌而使正熊公司品保中心副理楊榮忠遭倒塌之管排
    壓及而送醫不治死亡之事實固不否認，惟矢口否認有何業務過失之犯行，辯稱：
    當時伊並沒有操作起重機碰撞擠壓到管排，而是已經作業完畢，伊僅是依照指示
    作業，而正熊公司的安全人員也沒有告訴我應該要以鐵絲捆綁管排，也沒有告訴
    伊怎麼做，況且伊有在管排下方用角鋼固定，應該不會滑倒云云。惟查：
（一）被害人楊榮忠係於前述時、地工作中受重物壓傷，致頭部挫裂傷、顱內出血致
      死，業經臺灣高雄地方法院檢察署檢察官督同該署法醫師相驗屍體明確，並有
      勘驗筆錄、驗斷書、相驗屍體證明書及照片在卷為證。
（二）而本件經臺灣省政府勞工處南區勞工檢查所鑑定之結果，推斷本件災害發生之
      可能原因為：育群機械公司派駐正熊公司水管式廢熱鍋爐旗管管排組立冷作技
      術員甲○○尚未正式完成待正熊公司品保中心派員實施焊道品管檢查之六片管
      排立未以鐵絲捆綁穩固工作前，正熊公司副理楊榮忠已率丁○○到場，而在
      併列之五片管排其頂部尚未以鐵絲等物完全加以捆綁固定前，楊榮忠、丁○○
      即已趨身在管排附近從事旗管、母管焊道檢查工作，而置放於工作架上之管排
      可能未置妥向下滑動或是甲○○遙控固定式起重機欲卸放第六片管排時，人員
      站立位置關係對置放點判斷發生誤差，該管排碰到工作架北面已以活動鐵管夾
      住固定之管排，產生推擠作用，遂使工作架上管排連同工作架一齊向北面方向
      倒塌，此時正蹲身在工作架北面從事焊道檢查之楊榮忠走避不及，為倒塌之管
      排壓及而生本災害，此有臺灣省政府勞工處南區勞工檢查所八十七年三月十日
      八七南檢一字第三五一八號函所附檢查報告書、照片以及八十八年五月十日八
      八南檢一字第六七三五號函附卷足憑；依右開臺灣省政府勞工處南區勞工檢查
      所函示，本件災害發生之原因可能為：(一)被告尚未正式完成待正熊公司品保中
      心派員實施焊道品管檢查之六片管排立未以鐵絲捆綁穩固工作前，正熊公司
      副理楊榮忠已率丁○○到場，而在併列之五片管排其頂部尚未以鐵絲等物完全
      加以捆綁固定前，楊榮忠、丁○○即已趨身在管排附近從事旗管、母管焊道檢
      查工作，而置放於工作架上之管排可能未置妥向下滑動；(二)或是甲○○遙控固
      定式起重機欲卸放第六片管排時，人員站立位置關係對置放點判斷發生誤差，
      該管排碰到工作架北面已以活動鐵管夾住固定之管排，產生推擠作用，遂使工
      作架上管排連同工作架一齊向北面方向倒塌，此時正蹲身在工作架北面從事焊
      道檢查之楊榮忠走避不及，為倒塌之管排壓及所致。因被告否認當時有操控起
      重機，而係已完成工作，又證人即事發當時在場之蘇茂忠亦於檢察官偵查時到
      庭證稱：當時天車（起重機）並沒有在動等語，則本件災害發生之原因即應為
      因被告未以鐵絲固定樹立之管排，方使置放於工作架上之管排可能未置妥向下
      滑動，致使當時在場之楊榮忠走避不及而遭壓及，並經送醫急救不治死亡。
（三）證人即育群公司負責人乙○○到院證述：育群公司在八十六年至八十七年有承
      攬正熊公司鍋爐旗管管排工程，我們派了四位人員含甲○○、丙○○、鄭膺謙
      、薛銘科，四位分別從事不同工作，甲○○負責管排組立，而在樹立管排時，
      下面用角鋼固定，避免管排滑動，而在管排樹立後，管排上方也需以鐵線捆綁
      固定，這點我確定有向甲○○講，因為我們要工作前，我們必須上課講習，在
      講習時我有參與，而這點是正熊公司要求的等語（見本院八十九年十一月十七
      日訊問筆錄）；佐以右揭臺灣省政府勞工處南區勞工檢查所鑑定本件發生災害
      之原因，顯見被告應在管排樹立之後，除於管排下方需以角鋼固外，尚需於管
      排上方以鐵絲加以固定，以避免滑動，故被告辯稱不知管排上方需以鐵絲加以
      固定云云，自不可採。
（四）被告於庭訊時已自承案發當時該處並未設置有任何警示標誌；其又已於檢察官
      偵查時自承；當日下午四時許，當時管子是以三角形的方式架在一起，要配合
      安檢人員檢查，當時我正準備要去拿鐵絲，當我走過時，看到楊副理（即被害
      人楊榮忠）走過來，結果架好管子就倒下來了等語（見臺灣高雄地方法院檢察
      署八十七年度相字第一０五號相驗卷宗第五十七頁背面）；而證人丁○○於檢
      察官偵訊時亦證稱：當時與楊榮忠進入發生意外現場時，並沒有人阻止進入等
      語（見臺灣高雄地方法院檢察署八十七年度偵字第一一五二八號卷第四十六頁
      背面），雖被告甲○○庭訊時改稱：當時是老闆要伊如此說，伊並未見到楊榮
      忠走近，亦未準備要去拿鐵絲云云，然此應係畏罪之詞，不足採信；綜上所述
      ，被告既負有為佇立之管排捆綁鐵絲使之穩固避免滑動之責，且被告亦自承，
      正熊公司檢查並未排時間，他們（指正熊公司）想要來檢查就可以來檢查等語
      （見本院九十年一月十六日審判筆錄），則被告自應注意需以鐵絲捆綁固定管
      排，在未捆綁固定之前，應豎立警告標示，又依當時作業狀況良好之情形，並
      無不能注意之情事，竟疏未注意，致被害人進入現場檢查時，為滑動倒塌之管
      排壓及，被告之過失責任應可認定，且其過失行為與被害人死亡間，應具有相
      當因果關係；被告上開辯詞自不可採，其犯罪事證明確，犯行已堪認定。
二、核被告甲○○所為，係犯刑法第二百七十六條第二項之業務過失致死罪。審酌被
    告犯罪後否認犯行，復不思積極與告訴人達成和解，惟因係過失方犯本件犯行，
    而非蓄意為之，惡性非鉅，且其過失行為僅造成楊榮忠一人死亡等一切情狀，量
    處如主文所示之刑，以為懲儆。
據上論斷，應依刑事訴訟法第二百九十九條第一項前段，刑法第二百七十六條第二項
，罰金罰鍰提高標準條例第一條前段，判決如主文。
本案經檢察官秦德進到庭執行職務。
中    華    民    國      九十      年      一      月      二十        日
                                  臺灣高雄地方法院刑事第六庭
                                      法  官    李怡諄
右正本證明與原本無異。
如不服本判決，應於判決送達後十日內，向本院提出上訴狀。
                                      書記官    陳福記
中    華    民    國      九十      年      一      月      二十      日
附錄本件論罪條文：
刑法第二百七十六條
因過失致人於死者，處二年以下有期徒刑、拘役或二千元以下罰金。
從事業務之人，因業務上之過失犯前項之罪者，處五年以下有期徒刑或拘役
，得併科三千元以下罰金。


司法院資訊處製作；財團法人民間司法改革基金會備份。
